最高法院刑事判決　　　　　　九十六年度台上字第二０二六號
上　訴　人　甲○○
自訴代理人　周俊源律師
被　　　告　乙○○
上列上訴人因自訴被告違反著作權法案件，不服台灣高等法院高
雄分院中華民國九十五年十一月二十九日第二審更審判決（九十
四年度上更(二)字第九二號，自訴案號：台灣高雄地方法院八十八
年度自字第六一八號），提起上訴，本院判決如下：
    主  文
原判決撤銷，發回台灣高等法院高雄分院。
    理  由
本件原判決以自訴意旨略以：上訴人即自訴人甲○○係從事雕塑
造型設計及生產之工作者，民國八十八年五月初，被告乙○○提
供中正預校所拍攝之學生敬禮照片數幀，委由上訴人依照片設計
並雕塑穿著中正預校制服之學生造型雕塑製品（下稱「中正寶寶
」），同時並聲明若經中正預校採用，即可交由上訴人生產製造
約五００座，自訴人因此設計並雕塑出中正寶寶原造型交由中正
預校審核。嗣因中正預校要求修改部分細節，上訴人遂應被告之
要求加以修改，並將修改後之中正寶寶原造型，再度送交中正預
校審核。詎被告於中正預校同意採購中正寶寶後，竟未經上訴人
同意，擅自將中正寶寶原造型交由第三人生產製造並出售予中正
預校，因認被告所為係涉犯著作權法第九十一條第二項之意圖銷
售而擅自以重製之方法侵害上訴人之美術著作財產權罪嫌云云。
惟經審理結果，認為上訴人所交付之「中正寶寶」原造型（即粗
坯），固屬著作權法第五條第一項第四款之美術著作（即美術工
藝品），但上訴人已將重製權售予被告，被告有權自行產製出售
，認不能證明被告犯罪，因而維持第一審諭知被告無罪之判決，
駁回上訴人在第二審之上訴，固非無見。
惟查：(一)、原判決理由欄四、(三)依憑被告之職員即證人黃惠娟之
陳述，認上訴人在黃惠娟交付之支票簽收單上簽名時，其上已有
黃惠娟記載之「金鴿獎三萬元、中正寶寶模型三千元」文字，被
告所提之估價單上亦明確記載「和平國小金鴿獎座合計三０００
０」，因認金鴿獎部分，被告給付上訴人之費用應為新台幣（下
同）三萬元，另三千元係「中正寶寶」模型費用。然上訴人指稱
伊領取三萬三千元支票當時，除提出００九一二五號金鴿獎盃貨
款三萬元之請款估價單外，同時提出００九一二六號金鴿獎粗模
材料費三千元之請款估價單，該三萬三千元貨款支票中之三千元
並非支付「中正寶寶」之模型款等語（見原審卷第一０六頁）。
其指訴是否屬實？被告稱三千元係支付「中正寶寶」之模型款，
有無請款估價單可憑？００九一二六號估價單係請領何種款項？
原審僅憑其單方持有之支票簽收單及其職員黃惠娟之陳述，即遽
行為有利被告之認定，而未詳查上開重要待證事項，顯有調查未
盡之違法。(二)、上訴人於原審稱：伊創作樹脂玻璃纖維之「中正
寶寶」粗模原型實際所用之材料費即須三三五０元，況要花許多
時間去設計、購買材料、雕塑黏土原造型，還要從黏土轉換成堅
固不易破裂之樹脂玻璃纖維原造型，被告根本不可能以三千元向
伊取得「中正寶寶」之著作權。伊所以僅要求被告支付三千元之
材料費，未要求其他費用，其目的是於中正預校審查通過後，由
伊開模生產獲取利潤，此為雙方向來交易之模式等語，並請求原
審函請陶瓷工會鑑定從黏土轉換成玻璃纖維原造型所須材料費是
否須達三三五０元（見原審卷第五十至五十三頁、第六十三頁）
，原審就此並未予調查送鑑定，亦未於判決內說明不予調查及上
訴人所述是否屬實可採之理由，亦有調查未盡及理由欠備之違法
。(三)、原判決理由欄貳、四、(四)、依據高雄市陶瓷工職業公會函
，認系爭已破裂「中正寶寶」係由普通白瓷土低溫上釉燒製而成
，非精緻陶製品，價值不高，被告給付上訴人之三千元費用，包
含粗坯之材料費及造型費，上訴人已將該「中正寶寶」粗坯著作
之重製權售與被告。惟上訴人於原審指稱：伊呈送中正預校審查
之原造型係樹脂材質的原型，並非被告庭呈之油土材料製之原型
等語（見原審卷第五十頁至第五十三頁），而原審係以被告提出
之已破裂白瓷土低溫上釉燒製而成之「中正寶寶」送高雄市陶瓷
工職業工會鑑定其價值（見原審卷第九十五、九十六頁），並未
查明上訴人送中正預校審查之作品材質是否為樹脂材質，致雙方
爭議仍未釐清，亦有調查未盡之違法。上訴意旨指摘原判決違法
，尚非全無理由，應認仍有發回更審之原因。
據上論結，應依刑事訴訟法第三百九十七條、第四百零一條，判
決如主文。
中　　華　　民　　國　九十六　年　　四　　月   十九   日
                      最高法院刑事第八庭
                          審判長法官  陳　正　庸
                                法官  賴　忠　星
                                法官  林　開　任
                                法官  林　立　華
                                法官  李　伯　道
      本件正本證明與原本無異
                                      書  記  官
中　　華　　民　　國　九十六　年　　四　　月  二十四  日
                                                H
